【裁判字號】    95,訴,271
【裁判日期】    950418
【裁判案由】    給付貨款
【裁判全文】
臺灣高雄地方法院民事判決               95年度訴字第271號
原      告  亞洲水泥股份有限公司
法定代理人  丙○○
訴訟代理人  甲○○
被      告  唐榮鐵工廠股份有限公司
法定代理人  戊○○
訴訟代理人  林慶雲律師
            楊靖儀律師
            陳裕文律師
上列當事人間給付貨款事件，經本院於民國95年3月31日言詞辯
論終結，判決如下：
    主      文
原告之訴駁回。
訴訟費用由原告負擔。
    事  實  及  理  由
一、本件原告經合法通知，未於言詞辯論期日到場，核無民事訴
    訟法第386 條各款所列情形，爰依被告之聲請由其一造辯論
    而為判決。
二、原告起訴主張：被告前於民國81年至87年間因承攬捷運淡水
    線車站結構體工程需要而與原告簽訂水泥訂購合約，並陸續
    向原告購買二型低溫低鹼散裝水泥共60,470噸，原告乃依被
    告之電話指示送貨至其委託加工之專屬混凝土預拌廠鍵翰企
    業股份有限公司（下稱鍵翰公司），並經該公司人員簽收而
    完成交貨手續，惟其中原告自85年7 月10日起至同年9 月3
    日止所出貨單價每公噸新臺幣（下同）2,925 元、總價計3,
    071,250 元（含營業稅146,250 元）之水泥共1,000 噸竟遭
    被告以其工作人員並未簽收為由而拒付貨款，嗣並提出時效
    完成之抗辯，然被告於前已承認系爭債務，系爭貨款請求權
    自尚未罹於時效，為此爰依系爭水泥訂購合約及買賣之法律
    關係提起本件訴訟，並聲明求為判決被告應給付原告3,071,
    250 元及自85年9 月4 日起至清償日止按週年利率5%計算之
    利息。
三、被告則以：被告未曾收受系爭1,000噸水泥，自無給付該筆
    貨款之義務，縱認原告對被告有貨款請求權，惟該請求權至
    遲於原告所主張之最後送貨日即85年9月3日即得請求，原告
    竟遲至94年始聲請鈞院核發支付命令，且被告從未承認系爭
    債務，系爭貨款請求權顯已罹於民法第127條第8款規定之2
    年短期時效，被告自得拒絕給付等語置辯，並聲明求為判決
    駁回原告之訴。
四、原告主張其自85年7 月10日起至同年9 月3 日止業依兩造水
    泥訂購合約而出貨總價計3,071,250 元之水泥共1,000 噸至
    被告指定收貨之鍵翰公司乙情，固據其提出水泥訂購合約、
    提貨單、富民運輸股份有限公司提單出貨狀況表、送貨簽單
    、統一發票等件為證，而被告除對曾與原告簽訂水泥訂購合
    約不予爭執外，餘即均予否認並以前詞置辯，是本件首應審
    究者為: 系爭貨款請求權是否已罹於時效？茲判斷如下:
  (一)、按「左列各款請求權，因2 年間不行使而消滅: 八商人、
      製造人、手工業人所供給之商品及產物之代價。」、「消
      滅時效，自請求權可行使時起算」、「時效完成後，債務
      人得拒絕給付」，民法第127 條第8 款、第128 條前段、
      第144 條第1 項分別定有明文，又「民法第127 條第8 款
      所定，商人、製造人、手工業人所供給之商品及產物之代
      價，係指商人就其所供給之商品及製造人、手工業人就其
      所供給之產物之代價而言，蓋此項代價債權多發生於日常
      頻繁之交易，故賦與較短之時效期間以促從速確定」，最
      高法院39年臺上字第1155號亦著有判例可資參照。經查，
      本件原告所營事業係有關水泥、水泥之半成品、水泥製品
      、預拌混凝土及混凝土添加劑之生產及運銷、有關水泥原
      料、水泥製品原料及砂石之開採、製造及運銷等業務乙節
      ，此有原告之公司登記基本資料查詢乙件附卷可稽，是有
      關水泥等各產品之生產、銷售既為原告主要之經營事業，
      則其出售系爭水泥之貨款，即係供給其所從事營業項目之
      商品代價，依上說明，系爭貨款請求權自應適用民法第12
      7 條第8 款短期時效之規定，而原告主張系爭水泥之出貨
      日期係自85年7 月10日起至同年9 月3 日止，且依其所提
      系爭水泥訂購合約之第7 條亦僅約定分批訂購、分批付款
      而未特別規定應付款之時間，於此自應認原告於其所主張
      之最後送貨日之次日即85年9 月4 日起即可向被告為請款
      ，系爭貨款請求權之時效即應自斯時起算乙事自明。
  (二)、次按「消滅時效，固因承認而中斷，然此所謂承認，係指
      義務人向請求權人表示是認其請求權存在之觀念通知而言
      。又承認雖不以明示為限，但總須依義務人之舉動，或其
      他情事足以間接推知其有承認之意思者，始足當之」，最
      高法院76年度臺上字第891 號著有判決可資參照。原告固
      主張被告於前已承認系爭債務而有時效中斷之事由云云，
      惟此業為被告所否認，且被告就原告請求系爭貨款乙事，
      曾先後以卷附91年4 月11日唐建1 字第09100009 70 號函
      及94年年9 月28日唐建字第0940003410號函回覆原告以：
      「貴公司所稱貨款，因已事隔6 年之久，且該工程已於4
      年前全部完工，經查詢本公司工地負責人稱，本公司工地
      人員並未簽收本案提單，本公司並未見所稱水泥本公司人
      員收貨之確實依據，且富民公司送貨至鍵翰公司，並不表
      示該批水泥係使用於本公司所承建工程，因鍵翰公司尚有
      對外營業，貴公司宜提具本案提單，以確認該提單背面簽
      認欄，是否係本公司人員當時之簽認為宜」、「經查本公
      司台北市捷運車站工程所使用之水泥貨款皆已支付；貴公
      司所稱1,000 公噸貨款案，因查無確實證據，歉難支付」
      等語，並經證人即被告內部先後承辦原告請求給付系爭貨
      款事宜之員工劉美信、丁○○、乙○○等人於本院審理中
      分別證述：「他們曾經來函通知我們有1 筆貨款沒有付，
      我的工作只負責聯絡提單不負責計價，所以我就簽給工地
      去處理，這個案子一直沒有簽回來，後來我就離開公司」
      、「91年6 、7 月劉美信離職後，他的業務就轉到我那邊
      ，這個案件從發生到91年已經5 、6 年，所以我只能蒐集
      文書資料匯整簽報出去，公司主管有做成1 個結論，我就
      依該結論發函給原告，內容大概是公司沒有同意要付這筆
      貨款，公司91年11月4 日發給原告的書函就是我寫的」、
      「本案在丁○○離職之後，因為沒有人處理所以由我接辦
      ，我處理的時候，事情已經發生很久，工程也已經結束了
      ，我只是針對以前的資料瞭解，我看到之前的資料都是不
      同意支付這筆貨款，所以沒有結果，原告才提出訴訟」等
      語，而渠等所述核與被告上開函文之內容均屬相符，則以
      被告回覆原告請款之函文內容及被告內部承辦人之處理情
      形以觀，顯見被告受理原告就系爭水泥部分之請款後，業
      已明示拒絕付款之意思，而原告復未舉證證明依被告之舉
      動或其他情事足以間接推知其有承認系爭貨款請求權之意
      思，原告主張被告已承認系爭債務而有時效中斷之事由云
      云自不足採，則系爭貨款請求權之時效既自85年9 月4 日
      即已起算，計至94年11月4 日被告聲請本院核發支付命令
      時止，其顯已逾2 年之時效，被告為時效消滅之抗辯自屬
      有據。
    綜上所述，系爭貨款請求權為商人所供給之商品代價而應適
    用民法第127 條第8 款短期時效之規定，而自原告主張之最
    後送貨日之次日即85年9 月4 日起算，至94年11月4 日被告
    聲請本院核發支付命令時止顯已逾2 年時效，且原告復不能
    證明被告曾承認系爭債務而有時效中斷之事由存在，系爭貨
    款請求權自已罹於時效而消滅，則被告於時效完成後拒絕付
    款，即屬有據。從而，原告依系爭水泥訂購合約及買賣之法
    律關係，請求被告給付3,071,250 元及自85年9 月4 日起至
    清償日止按週年利率5%計算之利息，為無理由，應予駁回。
五、本件事證已臻明確，兩造其餘攻擊、防禦方法，經審酌後認
    與判決結果無涉，爰無一一論述之必要，併此敘明
六、結論：原告之訴為無理由，依民事訴訟法第385條第1項前段
    、第78條，判決如主文。
中    華    民    國    95    年    4     月    18    日
                  民事第五庭審判長法  官  黃宏欽
                                  法  官  郭宜芳
                                  法  官  王雅苑
如不服本判決，應於送達後20日內，向本院提出上訴狀並表明上
訴理由，如於本判決送達前提起上訴者，應於判決送達後10日內
補提上訴理由書（須附繕本）。
上為正本係照原本作成。
中    華    民    國    95    年    4     月    18    日
                                  書記官  洪育祺


司法院資訊處製作；財團法人民間司法改革基金會備份。
